【裁判字號】    88,易,1370
【裁判日期】    890117
【裁判案由】    偽造文書
【裁判全文】
臺灣屏東地方法院刑事判決                        八十八年度易字第一三七○號
    公  訴  人  臺灣屏東地方法院檢察署檢察官
    被      告  丙○○
    被      告  甲○○
    右二人共同  林幸郎
    選任辯護人
右列被告因偽造文書案件，經檢察官提起公訴（八十八年度偵續一字第三號），本院
判決如左：
     主  文
丙○○、甲○○均無罪。
     理  由
一、公訴意旨略以：被告丙○○與甲○○係兄弟，於民國七十六年間，自其等之父張
    興妹受贈坐落屏東縣長治鄉○○段二八二之六號農地，並與另一兄弟張裕雄共有
    前開農地，惟因受農地不得分割之限制，故將農地信託登記於被告甲○○名下，
    並於七十八年間立覺書為據，八十四年間被告丙○○於前開土地建屋，為恐該土
    地為甲○○之債權人拍賣求償，及保障其應有部分，於八十四年九月七日，與被
    告甲○○基於共同犯意聯絡，明知被告甲○○與丙○○之妻丁○○間並無任何債
    務關係，仍以被告甲○○為債務人，以被告丙○○之妻丁○○之名義為權利人，
    向屏東縣屏東地政事務所申請，就前開土地設定新台幣（下同）一千二百萬元之
    抵押權，致屏東地政事務所主管該登記業務之公務員，將前開虛偽設定抵押權之
    不實事項，登載於其職務上所掌土地登記簿之公文書上，足生損害於屏東地政事
    務所土地登記管理之正確性與使甲○○之債權人受有債權無法充分受償之損害。
    因認被告丙○○、甲○○係涉犯刑法第二百十四條之使公務員登載不實罪嫌。
二、公訴人認被告丙○○、甲○○涉犯使公務員登載不實罪嫌，無非係以被告丙○○
    、甲○○坦承設定前開抵押權之事實，及證人丁○○之證詞、土地登記簿勝本為
    憑。訊據被告丙○○、甲○○固坦認有設定前開抵押權之事實，惟堅決否認有使
    公務員登載不實犯行，辯稱：其等係為保障丙○○之權利等語。
三、按犯罪事實應依證據認定之，無證據不得推定其犯罪事實；又不能證明被告犯罪
    者，應諭知無罪之判決，刑事訴訟法第一百五十四條、第三百零一條第一項分別
    定有明文。而認定不利於被告之事實，須依積極證據，苟積極證據不足為不利於
    被告之事實之認定時，即應為有利於被告之認定，更不必有何有利之證據。而此
    所謂證據，須確能為被告有罪之證明，而無瑕疵可指者，始足當之；其為訴訟上
    之證明，則須至任何之一般人均認其為真正，而無所懷疑之程度；犯罪事實之認
    定，應憑證據，如未能發現相當證據，或證據不足以證明，自不能以推測或擬制
    之方法，以為裁判之基礎，最高法院三十年上字第八一六號、六十九年度台上字
    第四九一三號、七十六年度台上字第四九八六號、四十年台上字第八六號判例可
    資參酌。經查，坐落屏東縣長治鄉○○段二八二之六號土地原係被告丙○○、甲○○之父張興妹所有，因前開土地係農地無法分割，而登記被告甲○○之名下，
    惟實際上係兄弟三人共有，該土地上建有房屋現由被告二人及其另一兄弟居住，
    當時其在外積欠債務，被告丙○○為免受牽連，保障其就前開土地三分之一之權
    利，乃設定前開抵押權，嗣被告甲○○將前開土地向劉永平借錢，由被告丙○○
    代為清償後，登記予被告丙○○名下乙節，業據被告二人於偵訊及本院審理中供
    承在卷，核與證人丁○○、邱銘仁、賴瑞輝、張健妹於偵訊及本院審理中證述情
    節相符（見八十七年度偵續字第一○六號偵查卷八十七年十二月十八日、同年月
    二十四日偵查筆錄、八十八年度偵續一字第三號偵查卷八十八年七月十五日、同
    年月二十一日、同年月三十日、同年八月十七日偵訊筆錄、本院八十八年十一月
    十九日審判筆錄），告發人戊○○於本院審理中亦陳稱被告二人及另一兄弟均居
    住於該土地上之祖厝（見八十八年十二月七日審判筆錄），復有覺書、土地登記
    申請書、抵押權設定契約書、公證書、協議書、土地登記簿謄本可稽。次查，前
    開土地於八十四年間之公告現值為每平方公尺一千四百元，有公告土地現值表足
    憑，上揭土地附近建地於八十四年間價格約每坪十五萬元，因該土地係農地，故
    公告現值較低乙節，業據證人乙○○證述在卷（見八十八年十二月二十八日審判
    筆錄），衡諸被告甲○○與丙○○共同繼承前開農地，被告丙○○為保障其應繼
    分，乃以其妻名義就該土地設定一千二百萬元抵押權，該土地面積為一一一二平
    方公尺，以公告現值計算雖僅一百五十餘萬元，惟該農地若變更為建地後，參以
    八十四年間市價每坪十五餘萬元，則被告丙○○以其妻名義就前開土地所設定之
    抵押權權利價值一千二百萬元，以為其應繼分之擔保及保全尚屬合理，被告二人
    主觀上係為保全被告丙○○之應繼分及祖產，而無使公務員登載不實之犯罪故意
    ，是以尚不得繩以使公務員登載不實罪責。此外，復查無其他積極證據足證被告
    二人有公訴人所指之犯行，被告二人之犯行即無從證明，揆諸前開說明，爰諭知
    被告無罪之判決。
四、據上論斷，應依刑事訴訟法第三百零一條第一項，判決如主文。
本案經檢察官莊啟勝到庭執行職務。
中      華      民      國  八十九    年      一      月     十七     日
                                   臺灣屏東地方法院刑事第二庭
                                       法  官  林麗玉
右正本證明與原本無異。
對於本判決如有不服應於收受送達後十日內向本院提出上訴書狀上訴於台灣高等法院
高雄分院並按他造當事人之人數附具繕本。
                                       書記官   徐水英
中      華      民      國    八十九    年      一      月     十七     日


司法院資訊處製作；財團法人民間司法改革基金會備份。
